臺灣高等法院民事判決　　　　　　　　93年度上易字第1141號
上　訴　人　弘嘉營造股份有限公司
法定代理人　李國良
訴訟代理人　余欽博律師
被上訴　人　興鋓工業股份有限公司
法定代理人　楊世堅
訴訟代理人　李志雄律師
上列當事人間請求給付貨款事件，上訴人對於中華民國93年11月
3日台灣台北地方法院 93年訴字第3203號第一審判決，提起上訴
，本院於94年3月15日言詞辯論終結，判決如下：
    主      文
上訴駁回。
第二審訴訟費用由上訴人負擔。
    事實及理由
一、被上訴人公司負責人原為楊世田，現已變更為楊世堅，有其
    提出之公司變更登記表在卷可稽（見本院卷(二)第 9頁），並
    經楊世堅聲明承受訴訟，應予准許，先予敘明。
二、被上訴人於原審起訴主張：上訴人因承攬高鐵工程案，經訴
    外人高芳傳介紹，由訴外人許英隆以其公司名義於民國（下
    同）93年 2月間陸續向伊購買工程所需材料，價金共計新台
    幣（下同） 875,820元（不含稅）。伊隨即開立發票予上訴
    人，嗣後伊向上訴人請領貨款時，上訴人竟聲稱財務窘困，
    將此案承攬權利讓與日生工程行繼續完工，後續材料須向日
    生工程行請領等語。惟日生工程行只同意給付其向伊所訂購
    材料之款項，先前由上訴人向伊所訂購之材料仍應由上訴人
    給付。而上訴人與日生工程行間之糾紛既與伊無關，自應由
    上訴人負給付之責任。爰依買賣及表見代理之法律關係，求
    為命上訴人給付 875,820元，及自支付命令送達上訴人翌日
    （即 93年6月25日）起至清償日止，按週年利率百分之五計
    付利息之判決。提出出貨單七紙，並聲請訊問證人高芳傳為
    其證據方法（見原審卷第16至19頁）。
三、上訴人則以：伊與被上訴人素無往來，未向被上訴人或經由
    第三人高芳傳向被上訴人訂貨，亦未曾於被上訴人之簽收單
    上簽名，及收受被上訴人開立之統一發票，被上訴人片面主
    張伊曾向其購貨，洵非事實云云，資為抗辯。
四、原審依民法第 169條前段之規定，為被上訴人勝訴之判決，
    上訴人不服，提起上訴，其上訴聲明為：(一)原判決廢棄。(二)
    被上訴人在第一審之訴及假執行之聲請駁回。(三)第一、二審
    訴訟費用由被上訴人負擔。被上訴人答辯聲明：上訴駁回。
五、本院依民事訴訟法第 463條、第270條之1第1項第3款規定整
    理並協議簡化爭點，茲分述如下：
  (一)兩造不爭執事項：(1)原審卷附財政部台灣省北區國稅局營業
    人銷售額與稅額申報書、計價單、切結書上之上訴人印文為
    真正。(2)上訴人法定代理人李國良有同意訴外人許英隆印製
    並使用內容表明許英隆為上訴人公司人員之名片。(3)上訴人
    有同意許英隆以上訴人名義對外承攬高鐵所屬工程。（見原
    審卷第37至42頁、本院卷(二)第27頁）。
  (二)兩造爭執事項：訴外人許英隆以上訴人名義，於前開時間向
    被上訴人購買承攬高鐵工程所需材料，上訴人是否應依民法
    第169條前段規定對被上訴人負授權人之責任？
六、按由自己之行為表示以代理權授與他人，或知他人表示為其
    代理人而不為反對之表示者，對於第三人應負授權人之責任
    。民法第 169條前段定有明文。又公司許他人以其公司名義
    為同一營業者，他人所經營之公司，固不因此而成為本公司
    之一部，惟其許他人使用自己公司名義與第三人為法律行為
    ，即係民法第 169條所謂表示以代理權授與他人之行為，如
    無同條但書情形，對於第三人自應負授權人之責任。（最高
    法院 45年度台上字第461號判例要旨參照）。本件被上訴人
    主張上訴人同意訴外人許英隆以其名義招攬工程，並印製載
    有其公司名稱之名片（見原審卷第46頁）之事實，為上訴人
    所不爭執，而證人高芳傳於原審所提出之訴外人許英隆與日
    生工程行間同意切結書、財政部臺灣省北區國稅局營業人銷
    售額與稅額申報書、計價單上之上訴人印文為真正，為上訴
    人所自認（見原審卷第40頁）。且上揭計價單係許英隆以上
    訴人名義製作予訴外人日生工程行，為上訴人所明知，況前
    揭申報書係上訴人交付訴外人許英隆作為承包高鐵工程之用
    ，亦為上訴人所自認（見同上卷第40頁）。另上訴人法定代
    理人李國良於訴外人許英隆承包前揭高鐵工程前，曾一同看
    工地，前揭計價單亦係上訴人法定代理人李國良拿到工地給
    予訴外人日生工程行等事實，業據證人高芳傳於原審結證屬
    實（見同上卷第41頁），參諸前揭切結書內容，上訴人法定
    代理人李國良係與訴外人許英隆共同以上訴人公司之負責人
    名義出具，是上訴人同意訴外人許英隆以其公司名義與第三
    人為法律行為，甚為明確，依前揭法條規定及判例要旨，上
    訴人即係民法第 169條所謂表示以代理權授與他人之行為，
    上訴人自應負授權人之責任；退步言之，縱上訴人否認由其
    行為表示以代理權授與許英隆以其公司名義印製渠為其公司
    人員，並以其公司名義與被上訴人及日生工程行為前開法律
    行為，然上訴人明知而並未對之為反對之表示，依上開法條
    規定，上訴人仍應負授權人之責任，上訴人前開抗辯，尚不
    足採。又前揭被上訴人所提出貨單記載之客戶名稱均為上訴
    人，且所載材料，係訴外人許英隆，及證人高芳傳與訴外人
    黃榮祥、沈明和受訴外人許英隆委託簽收所為，前揭材料亦
    係作為工程之用，亦據證人高芳傳證述在卷（見同上卷第39
    頁），是前揭出貨單堪信為真正，而被上訴人亦已交付前揭
    貨物予訴外人許英隆，用於工程，被上訴人主張上訴人應就
    其同意訴外人許英隆以其公司名義，向其購買出貨單所示之
    材料行為，依表見代理之規定，負授權人之履行契約責任，
    自屬有據，其請求上訴人給付前揭出貨單所載之貨款共875,
    820元及自支付命令送達上訴人之翌日即93年6月26日起至清
    償日止，按週年利率百分之五計算之法定利息，即無不合。
七、綜上所述，被上訴人依買賣及表見代理之法律關係，請求上
    訴人給付貨款及法定遲延利息，自應准許。原審因而為被上
    訴人勝訴之判決，並無違誤。上訴意旨指摘原判決不當，求
    與廢棄改判，為無理由，應予駁回。
八、兩造其餘攻擊防禦方法及上訴人於言詞辯論期日聲請傳訊證
    人許英隆，經本院審酌後，認於判決之結果不生影響，毋庸
    逐一論述及傳訊，附此敘明。
九、據上論結，本件上訴為無理由，依民事訴訟法第449條第1項
    、第78條，判決如主文。
中　　華　　民　　國　　94　　年　　3 　　月　　29　　日
                  民事第三庭  審判長法  官  林敬修
                                    法  官  藍文祥
                                    法  官  劉勝吉
正本係照原本作成。
不得上訴。
中　　華　　民　　國　　94　　年　　3 　　月　　30　　日
　　　　　　　　　　　　　　　　　　書記官  林麗觀
